臺灣高等法院民事判決
110年度上易字第212號
上訴人即附
帶被上訴人  楊雅涵  
被上訴人即  
附帶上訴人  謝世弟  
上列當事人間請求損害賠償事件，上訴人對於中華民國109年12
月23日臺灣新北地方法院109年度訴字第2363號第一審判決提起
上訴，被上訴人並為附帶上訴，本院於110年8月25日言詞辯論終
結，判決如下：  
　  主      文
上訴及附帶上訴均駁回。
第二審訴訟費用，關於上訴部分，由上訴人負擔，關於附帶上訴
部分，由被上訴人負擔。
    事實及理由
壹、程序方面：
一、上訴人即附帶被上訴人甲○○（下稱上訴人）固抗辯被上訴人
    即附帶上訴人丙○○（下稱被上訴人）於本件審理中均未到庭
    ，且已離家出走，無從知悉其是否有意提起附帶上訴等語。
    惟新北市政府警察局樹林分局於民國110年5月13日派員至被
    上訴人戶籍地址查訪時，乙○○向警方表示其於110年4月14日
    蓋印簽收本院掛號函件（國史館郵局臺北14支局116872號）
    ，被上訴人已將該掛號郵件取走，有該局查訪表附卷可憑（
    本院卷第225頁）。而被上訴人除於110年4月9日提出民事附
    帶上訴狀為附帶上訴外，復於110年5月25日提出民事答辯與
    補充附帶上訴理由㈢狀表明其答辯及附帶上訴理由，並陳明
    其有收到法院通知書及上訴人所寄書狀，因其身心俱疲，每
    次見到上訴人就會心痛一次而無法出庭，請求本院詳酌其所
    提歷次書狀為判決等語，亦有民事附帶上訴狀、民事答辯與
    補充附帶上訴理由㈢狀在卷可稽（本院卷第123至127、227至
    233頁）。審酌被上訴人於上開民事答辯與補充附帶上訴理
    由㈢狀末頁之簽名筆跡（本院卷第233頁），與被上訴人於原
    審所提委任狀之簽名筆跡（原審卷第87頁），互核係屬相符
    ，且所提書狀除就上訴人之上訴理由加以回應外，亦表明其
    附帶上訴聲明及附帶上訴理由等情，應認被上訴人確已提起
    附帶上訴，合先敘明。
二、被上訴人經合法通知，未於言詞辯論期日到場，核無民事訴
    訟法第386條所列各款情形，爰依上訴人之聲請，由其一造
    辯論而為判決。
貳、實體方面：
一、被上訴人主張：其與訴外人乙○○於88年5月16日結婚，現婚
    姻關係存續中，被上訴人無意間發現乙○○於109年5月間收受
    臺灣新北地方法院（下稱新北地院）108年度訴字第3451號
    民事判決（下稱3451號判決），始知悉上訴人與乙○○有妨害
    家庭之情事。上訴人明知乙○○為有配偶之人，負有夫妻忠誠
    義務，交友往來不得逾越男女正常交誼之分際，竟與乙○○以
    通訊軟體LINE對話時，為如原判決附表所示之對話訊息（下
    稱系爭對話訊息），其內容親暱、曖昧、煽情，如同親密夫
    妻般相處，顯已逾越一般社會通念所能忍受之範圍，侵害被
    上訴人基於配偶關係之身分法益而情節重大，爰依民法第18
    4條第1項前段、第195條第1項前段、第3項規定，請求上訴
    人給付新臺幣（下同）20萬元，並加計自起訴狀繕本送達翌
    日即109年8月7日起算之法定遲延利息等語。（原審判決上
    訴人應給付被上訴人10萬元本息，而駁回被上訴人其餘之訴
    。上訴人就其敗訴部分不服，提起上訴。被上訴人就其敗訴
    其中10萬元本息部分不服，提起附帶上訴。至被上訴人請求
    超逾上開部分，未據其聲明不服，該部分非本院審理範圍）
    。並於本院聲明：㈠答辯聲明：上訴駁回。㈡附帶上訴聲明：
    ⒈原判決關於駁回被上訴人後開第2項之訴部分廢棄。⒉上訴
    人應再給付被上訴人10萬元，及自109年8月7日起至清償日
    止，按週年利率5％計算之利息。
二、上訴人則以：其自106年1月25日起因鎖骨骨折舊傷引發肩頸
    疼痛、失眠等症狀，前往被上訴人配偶乙○○經營之「全成堂
    傳統推拿」行整脊治療，乙○○向上訴人謊稱為單身，刻意隱
    瞞已婚身分，多次於深夜與上訴人聯繫，並不斷對上訴人示
    好，且表明上訴人之身體狀況僅能由其長期進行整脊治療始
    可好轉，致上訴人信以為真，而與乙○○發展感情。嗣上訴人
    於107年6月、7月間發現乙○○之整脊並無療效，始驚覺遭乙○
    ○以權勢及話術詐騙感情，而不願與乙○○繼續往來，乙○○卻
    脅迫將告知上訴人配偶廖為寬，致上訴人身心俱疲，而向廖
    為寬坦白上情。又乙○○於系爭對話訊息要求上訴人傳裸照，
    係為瞭解上訴人身體之瘀血狀況，且上訴人耳聞乙○○有其他
    交往對象，而以言語試探乙○○是否確為單身狀態，乙○○回覆
    之「老婆」即為其本人，其係於收受本件起訴狀繕本時，始
    知悉乙○○為有配偶之人，並未故意或過失侵害被上訴人基於
    配偶關係之身分法益。另被上訴人自107年9月起至109年7月
    提起本件訴訟止仍與乙○○同住，且未對乙○○或上訴人提起刑
    事告訴，可見被上訴人之婚姻關係保持完整，並未受有損害
    。此外，上訴人遭公司資遣，目前待業中，且需照顧年邁罹
    患大腸癌住院之母親，經濟狀況不佳，被上訴人請求之精神
    慰撫金數額過高，本件應比照本院109年度上易字第833號判
    決（下稱833號判決）理由欄所載，乙○○與上訴人屬共同侵
    權行為人，須對被上訴人負相同賠償責任，被上訴人得請求
    上訴人賠償之金額應予減半。廖為寬於107年8月間陸續對乙
    ○○提起妨害婚姻、違反藥事法等刑事告訴，被上訴人與乙○○
    同住，理應於收到上開刑事案件通知書時即已知悉上訴人侵
    害其基於配偶關係之身分法益，其迄至109年9月間始提起本
    件訴訟，已罹於2年消滅時效等語，資為抗辯。並於本院聲
    明：㈠上訴聲明：⒈原判決不利於上訴人部分廢棄。⒉上開廢
    棄部分，被上訴人在第一審之訴及假執行之聲請均駁回。㈡
    答辯聲明：附帶上訴駁回。
三、兩造不爭執事項：
　㈠被上訴人與乙○○於88年5月16日結婚，現婚姻關係存續中。
　㈡上訴人配偶廖為寬以被上訴人配偶乙○○侵害其基於配偶關係
    之身分法益而情節重大為由，提起損害賠償訴訟，經新北地
    院以3451號判決乙○○應賠償廖為寬30萬元，乙○○不服，提起
    上訴，經本院以833號判決改判乙○○應賠償廖為寬15萬元。
四、被上訴人主張上訴人明知乙○○為有配偶之人，負有夫妻忠誠
    義務，然上訴人與乙○○之系爭對話訊息已逾越一般社會通念
    所能忍受之範圍，侵害被上訴人基於配偶關係之身分法益而
    情節重大，其得請求上訴人負損害賠償責任等語，為上訴人
    所否認，並執前詞置辯。經查：
　㈠上訴人有無侵害被上訴人基於配偶關係之身份法益且情節重
    大之情事？被上訴人依民法第184條第1項前段、第195條第1
    項前段、第3項規定，請求上訴人負損害賠償責任，有無理
    由？
　⒈按不法侵害他人之身體、健康、名譽、自由、信用、隱私、
    貞操，或不法侵害其他人格法益而情節重大者，被害人雖非
    財產上之損害，亦得請求賠償相當之金額。前二項規定，於
    不法侵害他人基於父、母、子、女或配偶關係之身分法益而
    情節重大者，準用之。民法第195條第1項前段、第3項分別
    定有明文。次按婚姻係以夫妻之共同生活為其目的，配偶應
    互相協力保持其共同生活之圓滿安全及幸福，而夫妻互守誠
    實，係為確保其共同生活之圓滿安全及幸福之必要條件，故
    應解為配偶因婚姻契約而互負誠實之義務，配偶之一方行為
    不誠實，破壞共同生活之圓滿安全及幸福者，即為違反因婚
    姻契約之義務而侵害他方基於配偶關係之身分法益。配偶之
    一方行為不誠實與他人發生足以破壞夫妻共同生活之圓滿安
    全及幸福之行為者，則該第三人與不誠實之配偶即為侵害配
    偶身分法益之共同侵權行為人，不以發生通姦、相姦行為者
    為限。
　⒉依系爭對話訊息所示，乙○○先謂：「傳一張裸照來看一下身
    材有沒有變！」，上訴人繼而傳送「不行啦」之貼圖，乙○○
    再以代表生氣之圖案回覆【原法院108年度訴字第3451號卷
    （下稱3451號卷）第15頁】，顯見乙○○要求上訴人傳裸照之
    本意並非為了瞭解上訴人身體之瘀血狀況，上訴人此部分所
    辯，要無可取。又乙○○再與上訴人陸續對話：「（乙○○）身
    材火辣，老公會擔心!」、「（上訴人）但不管怎樣，睡覺
    超級重要！」、「（上訴人）只要睡飽，皮膚超好！」、「
    （乙○○）我沒看到！」、「（上訴人）只是我對我的治療是
    有計畫的，現在休假有空去基隆，以後如果忙，我依然要找
    您的！」、「（乙○○）什麼計劃！」、「（上訴人）脊椎保
    養啊」、「（上訴人）我去年是真的嚇到」、「（乙○○）還
    要保養那裡！」、「（上訴人）您明知故問，我脊椎有側彎
    ，不然你想幫我保養哪裡」、「（乙○○）看你想保養那裡！
    」、「（上訴人）其他地方不需要保養，粉緊的！」、「（
    乙○○）沒有用會僵硬，不是緊！」、「（上訴人）會這樣嗎
    ？保濕度也夠ㄚ」、「（乙○○）有機會檢查看看才知道！」
    、「（上訴人）你可別凍未條，我沒法幫你降溫！」、「（
    乙○○）我自己冰敷！」、「（上訴人）你還是去抱老婆睡覺
    ，免得沒用僵硬ㄌ」、「（乙○○）你濕了嗎？你要去找你老
    公嗎？」、「（上訴人）我沒濕，但流汗了，天氣好熱！」
    、「（上訴人）我尪睏了」、「（乙○○）趕快去找你老公降
    溫！」、「（上訴人）我睡著後是不准人碰我，我很重眠！
    」。嗣上訴人向乙○○謂：「有些私密的事，有機會再跟您說
    ！」，乙○○傳送「ＹＥＳ」之貼圖，上訴人再謂：「你去抱老
    婆睡覺吧！」，乙○○回以：「妳嗎？」，並傳送熊大與兔兔
    擁抱親吻貼圖，上訴人謂：「你的身和心可以給不同人，我
    不介意！」，乙○○則以代表生氣之圖案回覆，上訴人復謂：
    「那就請你把心帶回你的家，別想在外面喝奶！」，乙○○回
    以：「心在妳（指上訴人）那邊，回不來了！」等語（3451
    號卷第15至17頁）。觀諸上訴人與乙○○之對話內容曖昧、煽
    情，顯已逾越一般男女交往之分際及社會通念所能容忍之範
    圍，屢有傾訴愛意之舉，足以破壞被上訴人婚姻共同生活之
    圓滿安全及幸福。是被上訴人主張系爭對話訊息已侵害其基
    於配偶關係之身份法益且情節重大等情，應屬可採。
　⒊上訴人雖辯稱其耳聞乙○○有其他交往對象，而以言語試探乙○
    ○是否確為單身狀態，乙○○回覆之「老婆」即為其本人，其
    於收受本件起訴狀繕本時，始知悉乙○○為有配偶之人，並未
    故意或過失侵害被上訴人基於配偶關係之身分法益等語。然
    上訴人表示其可接受乙○○的身、心分別給不同人，且要乙○○
    將心帶回自己家庭，乙○○則回以其心在上訴人那邊，回不來
    了等語（3451號卷第17頁），顯見上訴人早已知悉乙○○為有
    配偶之人，應受家庭之約束，且其於系爭對話訊息中多次要
    乙○○去抱「老婆」睡覺，此用語並非在試探乙○○有無其他交
    往對象，是上訴人前開所辯，為不足採。至上訴人另抗辯其
    遭乙○○以權勢及話術詐騙感情，經其發現受騙後，乙○○再以
    脅迫方式逼其就範等語，固提出其與乙○○於107年7月31日對
    話錄音譯文為證（本院卷第29至31頁）。惟上訴人與乙○○於
    該對話錄音內雖發生爭吵，且上訴人稱其遭到乙○○詐騙感情
    等節，然系爭對話訊息傳送日期為107年2月間，且上訴人本
    要對乙○○提告性侵，因系爭對話訊息而作罷等情，為上訴人
    所自陳（本院卷第96頁），足見系爭對話訊息並非在上訴人
    受乙○○詐騙或脅迫之情形下所為，上訴人始顧及該對話訊息
    內容而未對乙○○提起性侵之刑事告訴，上開對話錄音譯文自
    不足以認定上訴人係受乙○○詐騙或脅迫之情形下而與乙○○交
    往，上訴人此部分所辯，亦不足採。
  ⒋承上，上訴人明知乙○○為有配偶之人，竟與乙○○為系爭對話
    訊息內容，已逾越一般男女交往之分際及社會通念所能容忍
    之範圍，自屬不法侵害被上訴人基於配偶關係之身分法益且
    情節重大，致被上訴人受有精神上痛苦。又被上訴人於本院
    審理時選擇不到庭陳述，改以書狀方式表達其內心所受痛苦
    ，併駁斥上訴人所述不實之處，藉此避免到庭見到上訴人致
    其再次受到傷害，另一方面，其亦與乙○○正在商談離婚事宜
    ，有新北市政府警察局樹林分局查訪表附卷可憑（本院卷第
    175頁），是上訴人辯稱被上訴人之婚姻關係保持完整，並
    未受到損害云云，洵非可採。則被上訴人依民法第195條第1
    項前段、第3項規定，請求上訴人負損害賠償責任，核屬有
    據。
　㈡被上訴人得請求上訴人賠償之金額若干？　
　⒈按被害人受有非財產上損害，請求加害人賠償相當金額之慰
    撫金時，法院對於慰撫金之量定，應斟酌實際加害情形、所
    造成之影響、被害人痛苦之程度、兩造之身份地位、經濟情
    形及其他一切狀況為之。審酌被上訴人為高中畢業，現無工
    作，股票投資約400萬元，而上訴人為臺北商專畢業，擔任
    行政助理多年，之後擔任行銷專員，嗣遭公司資遣，目前待
    業中等情，業據兩造各自陳明在卷（原審卷第61、71頁、本
    院卷第271頁），且有被上訴人所提畢業證書、上訴人所提
    離職證明書附卷可佐（原審卷第65頁，本院卷第275頁）。
    又被上訴人名下並無其他財產，上訴人名下有1輛汽車、1棟
    房屋、3筆土地，財產總額約166萬餘元，亦經本院依職權調
    閱兩造之稅務電子閘門財產所得調件明細表在卷可憑（本院
    卷證物袋）。暨依系爭對話訊息所示，多半由乙○○主動找上
    訴人對話，上訴人再被動回應之加害情形，及被上訴人與乙
    ○○於88年5月16日結婚，現婚姻關係仍持續中，上訴人與乙○
    ○前揭所為對被上訴人之婚姻、生活影響程度非輕，
　　被上訴人因系爭對話訊息所造成精神痛苦程度非微等一切情
    狀，認上訴人應賠償被上訴人之精神慰撫金以10萬元為適當
    。
　⒉被上訴人雖主張上訴人與乙○○曾於107年3月1日發生性行為，
    僅命上訴人賠償精神慰撫金10萬元，顯然過低，上訴人應再
    給付10萬元等語，並提出臺灣新北地方檢察署檢察官108年
    度偵續字第308號不起訴處分書為憑（本院卷第115至121頁
    ）。然上開不起訴處分書係認定查無其他積極證據足以認定
    乙○○犯刑法第239條之相姦罪，並未認定上訴人與乙○○於107
    年3月1日發生性行為，觀諸上開不起訴處分書即明，被上訴
    人執此主張命上訴人賠償精神慰撫金10萬元，顯然過低，上
    訴人應賠償之精神慰撫金為20萬元，難謂可採。
　⒊上訴人雖辯稱其遭公司資遣，目前待業中，且需照顧年邁罹
    患大腸癌住院之母親，經濟狀況不佳，命其給付精神慰撫金
    10萬元，顯然過高，且本件應比照833號判決理由欄所載，
    乙○○與上訴人屬共同侵權行為人，須對被上訴人負相同賠償
    責任，被上訴人得請求上訴人賠償之金額應予減半等語。惟
    上訴人自109年9月起即開始向公司請假，並經公司告知要將
    其資遣，其與公司間勞資糾紛調解中，雖有新北市政府勞工
    局律師諮詢函、請假紀錄、勞資爭議調解申請書在卷可稽（
    本院卷第41至43、49至53頁）。然上訴人名下有1輛汽車、1
    棟房屋、3筆土地，財產總額約166萬餘元，已如前述，尚難
    僅以其目前待業中，即謂命其賠償精神慰撫金10萬元有過高
    之情事。另上訴人母親於110年1月間因罹患乙狀結腸直腸癌
    至長庚醫療殘團法人林口長庚紀念醫院住院治療，雖亦有診
    斷證明書附卷可佐（本院卷第55、169頁）。然該醫療費用
    是否係由上訴人支出、所支出之具體金額為何，均未見上訴
    人提出任何單據為證，亦難以此即認上訴人之經濟狀況因此
    惡化，命其給付精神慰撫金10萬元有過高之情形。又上訴人
    與乙○○共同侵害被上訴人基於配偶關係之身分法益而情節重
    大，應負共同侵權行為連帶損害賠償責任，其二人對被上訴
    人本應各負全部給付之責。至833號判決認定上訴人配偶廖
    為寬得請求賠償之精神慰撫金以30萬元為適當，惟僅判命乙
    ○○賠償15萬元，係因廖為寬對上訴人之損害賠償請求權已罹
    於時效，依民法第276條、第280條規定，乙○○於上訴人應平
    均分擔之15萬元範圍內同免其責之故。本件被上訴人於109
    年5月21日始知悉上訴人與乙○○共同侵害被上訴人基於配偶
    關係之身分法益而情節重大之事，其對上訴人、乙○○之損害
    賠償請求權均未罹於時效（詳後述），上訴人自無從於乙○○
    應平均分擔之範圍內同免其責之餘地，其對被上訴人仍應負
    全部給付之責，上訴人抗辯本件應比照833號判決理由，將
    其賠償之金額減半，亦非可採。
  ㈢被上訴人提起本件訴訟，有無罹於2年消滅時效？
    按民法第197條第1項規定：「因侵權行為所生之損害賠償請
    求權，自請求權人知有損害及賠償義務人時起，二年間不行
    使而消滅」。所謂知有損害及賠償義務人之知，係指明知而
    言。如當事人間就知之時間有所爭執，應由賠償義務人就請
    求權人知悉在前之事實，負舉證責任（最高法院72年台上字
    第1428號判例參照）。上訴人抗辯廖為寬於107年8月間陸續
    對乙○○提起妨害婚姻、違反藥事法等刑事告訴，被上訴人與
    乙○○同住，理應於收到上開刑事案件通知書時即已知悉上訴
    人侵害其基於配偶關係之身分法益，其迄至109年9月始提起
    本件訴訟，已罹於2年消滅時效等語。惟被上訴人主張其係
    看到3451號判決，始知悉上訴人與乙○○有妨害家庭之情事等
    語，而3451號判決係於109年5月21日送達予乙○○，有送達回
    證在卷可稽（3451號卷第141頁），則被上訴人於109年7月9
    日提起本件訴訟（原審卷第11頁），並未罹於2年消滅時效
    ，尚難僅以被上訴人與乙○○同住一事，即謂其於107年8月間
    即知悉上訴人侵害其基於配偶關係之身分法益，上訴人對此
    既未舉證以實其說，依上開說明，上訴人此部分所辯，要無
    可取。
五、綜上所述，被上訴人依民法第195條第1項前段、第3項規定
    ，請求上訴人給付10萬元，及自起訴狀繕本送達翌日即109
    年8月7日（原審卷第49頁）起至清償日止，按週年利率5％計
    算之利息，為有理由，應予准許，逾此範圍之請求，為無理
    由，不應准許。原審就上開應予准許部分，為上訴人敗訴之
    判決，就上開不應准許部分，為被上訴人敗訴之判決，均無
    不合。上訴人就其敗訴部分，被上訴人就其敗訴其中10萬元
    本息部分，分別提起上訴及附帶上訴，均指摘原判決不利於
    己之部分不當，求予廢棄改判，均無理由，兩造之上訴及附
    帶上訴，均應駁回。
六、本件事證已臻明確，兩造其餘之攻擊或防禦方法及未經援用
    之證據，經斟酌後認均不足影響判決之結果，自無逐一論駁
    之必要，併此敘明。
七、據上論結，本件上訴及附帶上訴，均為無理由，依民事訴訟
    法第449條第1項、第78條、第463條、第385條第1項前段，
    判決如主文。　　　
中　　華　　民　　國　　110 　年　　9 　　月　　8 　　日
                  民事第十二庭  
                      審判長法  官  陳秀貞
                            法  官  蔡世芳
                            法  官  林哲賢
正本係照原本作成。
不得上訴。
中　　華　　民　　國　　110 　年　　9 　　月　　8 　　日

　　　　　　　　　　　　　　書記官  陳盈真